【裁判字號】    95,再易,44
【裁判日期】    950731
【裁判案由】    給付價金
【裁判全文】
臺灣高等法院臺中分院民事判決          95年度再易字第44號
再審原告    乙○○
再審被告    甲○○
上列當事人間給付價金事件，再審原告對於中華民國95年02月27
日本院94年度重上更(一)字第10號確定判決提起再審之訴，本院判
決如下：
    主      文
再審之訴駁回。
再審訴訟費用由再審原告負擔。
    事實及理由
一、本件再審原告提起再審之訴，其再審意旨略以：再審原告於
    民國82年間與訴外人泰康建設股份有限公司簽訂合建契約，
    嗣泰康公司將其依合建契約對再審原告之債權及其他因合建
    契約衍生之債權讓與再審被告甲○○，甲○○乃訴請台灣台
    中地方法院請求再審原告應給付其新台幣 261萬6066元，經
    台灣台中地方法院以88年度重訴字第917 號案審理後，認再
    審原告僅積欠32萬9475元（一審判決主誤植為22萬2039元，
    已更正），就此部分判決再審被告勝訴，將再審被告其餘之
    訴駁回，再審被告就其敗訴部分提出上訴（再審原告未上訴
    ），本院以90年度重上字第86號審理後，認再審原告應再給
    付再審被告3 萬7525元，再審被告仍聲明不服，再向最高法
    院提出上訴，經最高法院發回更審後，本院以94年度重上更
    (一)字第10號民事判決命再審原告應再給付再審被告56萬4915
    元，全案因不得再上訴最高法院而告確定。惟該確定判決有
    諸多疏漏之處，乃於法定不變期間內提起再審之訴。再審理
    由如下：前開合建契約除再審原告外，尚有劉宗義、許張
    冬梅、張劉良桂、黃清賢、黃清田等地主參與合建。再審原
    告依合建契約之土地持分比率應分配金額為15,295,499元，
    而再審原告先前僅分配之編號S7店面，價金為 6,960,000元
    ，連同再審原告應分擔之土地增值稅870,414 元，則再審原
    告僅分配得7,830,414元，尚不足7,465,098元。再審原告乃
    增購編號2E住家，價金3,040,000元，連同車位 50,000元，
    共3,090,000元，另增購編號3D住家，價金3,330,000元，連
    同3D車位50,000元共 3,380,000元，該二棟房屋連同車位價
    款共6,470,000元，相抵後仍不足995,085元。再審原告乃再
    增購編號3E住家，價金2,870,000元，連同3E車位50,000 元
    ，合計 2,920,000元，經會算結果，再審原告應給付泰康公
    司 1,924,915元，可證再審原告之合建契約差價實際上乃多
    購編號3E房屋、車位之買賣價金，再審原告繳納編號3E之房
    屋買賣價金即等於繳納契約差價，此從編號3E房屋買賣契約
    書付款欄載明：「未繳款 164,915元，應於交屋時現金乙次
    繳清」其尾數4,915元與契約差價尾數4, 915 元剛好相同，
    可得明證。既然再審原告繳納3E房屋價款即等同於繳納契約
    差價，而3E房屋買賣契約書上又載明未繳款僅餘164,915 元
    ，表示契約差價亦僅餘164,915 元，且該記載並蓋有泰康公
    司及其負責人江琴台之印文及再審原告之印文，即可證明對
    契約差價，已有重新會算過，苟再審原告未將契約差價繳至
    僅剩164,915 元，理論上泰康公司應會在房屋買賣契約上將
    全數末繳金額載明，3E房屋買賣契約書應會記載：「末繳款
    1,874,915 元，應於交屋時乙次付清」。原確定判決法院審
    理時雖曾傅訊泰康公司負責人江琴台，問其有關3E房屋買賣
    契約書上何以記載「未繳款 154,915元，應於交屋時乙次繳
    清」，惟江琴台僅答稱: 「我記不清楚」，原判決即逕據此
    為再審原告不利之認定，卻對泰康公司及江琴台何以會於該
    記載上簽章，未加以審酌，即屬重要證據漏未審酌，依民事
    訴訟法第497 條之規定，自得為再審理由。泰康公司負責
    人江琴台於審理時曾證稱：「債權資料是我們提供的沒有錯
    」、「債權資料中因工務部是負責營建，如營建部分有關變
    更建材、變更設計、水電瓦斯由工務部計算，其他房屋價款
    一般是我們業務部在做的」等語，然泰康公司工務部主任謝
    宗哲於一審作證時證稱：「收款由業務部負責承購戶如有付
    錢，業務部會蓋章，並且會寫收訖」、「附表二是業務部給
    我的資料，我照謄進去」等語。既然收款是業務部在負責，
    而謝宗哲的資料又是業務部交給謝宗哲的，則該資料應為正
    確資料無誤，再對照謝宗哲所制作之附表二及泰康公司通知
    再審原告交屋時連同交屋通知書寄發之繳款明細，2E房屋未
    繳款同樣記載為122,502 元，3D房屋未繳款同樣記載為126,
     075元，3E房屋未繳款同樣記載為108,622 元，而繳款通知
    單上有關房屋價金均載明全部繳交，既然房屋價金均已繳完
    即表示契約差價已全部繳完，麷確定判決竟將謝宗哲之證言
    及卷附之附表二、繳款明細等再審原告確已將契約差價繳納
    完畢之重要證據未加以審酌，竟判命再審原告應再給付再審
    被告契約差價564,915元，揆諸民事訴訟法第497條之規定：
    「不得上訴最高法院之事件，除前條規定外其經第二審確定
    之判決，如有足以影響於判決之重要證物，漏未斟酌，得提
    起再審之訴」，前開漏未斟酌之證物，足以證明再審原告並
    無積欠任何契約差價，自屬足以影響於判決之證據，當有再
    審之理由。為此聲明求為判決：本院94年度重上更(一)字第
    10號關於命再審原告應給付利息與命負擔訴訟費用之裁判均
    廢棄。上開廢棄部分，再審被告在前程序第一審之訴及其
    假執行之聲請均駁回。上開廢棄部分，前程序第一、二審
    及發回更審前第三審及再審訴訟費用均由再審被告負擔。
二、按依民事訴訟法第466條不得上訴於第三審法院之事件，除
    同法第496條規定外，其經第二審確定之判決，如就足影響
    於判決之重要證物，漏未斟酌者，亦得提起再審之訴，民事
    訴訟法第497條固定有明文。惟所謂「重要證物漏未斟酌」
    ，係指當事人在前訴訟程序已經提出，第二審確定判決漏未
    於判決理由中斟酌者而言；申言之，該項證物如經斟酌，原
    判決將不致為如此之論斷，若縱經斟酌亦不足影響原判決之
    內容，或原判決曾於理由中說明其為不必要之證據者，均與
    本條規定之要件不符。查本件原確定判決係以：關於被上訴
    人（即再審原告）乙○○部分：(一)按契約差價與房屋差價意
    義不同，契約差價係為泰康公司與地主合建時，依照參與合
    建地主之土地坪數占總地基坪數之比率，核算出該地主在本
    件合建事件中所出資之金額後，扣除合建地主所分配到之店
    面換算金額，住家金額及車位金額後與泰康公司互相找補之
    差價，有如前述，因上訴人無法付出此差價予被上訴人，上
    訴人乃要求被上訴人多買房屋以抵付原應支付之差價，致核
    算後被上訴人須再給付價金，此為兩造所不爭執之事實，核
    與被上訴人於本院審理時自承伊還有數十萬元價金未付等語
    相符。(二)依合建契約所示，乙○○應分得S7、2E、3D、3E等
    房屋而應給付泰康公司差額為1,924,915元整（15,295,499
    －6,960,000－3,040,000－3,330,000－2,870,000－870,
    414－150,000＝－1,924,915）。而乙○○應再給付上訴人
    之金額為564, 915元整（合建契約差價1,924,915＋S7加減
    帳39,801＋2E加減帳72,502＋3D加減帳76,075＋3E加減帳
    58,622－已繳款1,200,000－已計算之管理費40,000－已判
    決金額367,000＝564,915）。此部分上訴人請求被上訴人乙
    ○○給付價金為有理由，應予准許。(三)被上訴人乙○○雖亦
    以伊與泰康公司因合建契約分得S7、2E、3D、3E部分房地，
    契約差價固為1,924,915元，但上開房地買賣契約分期付款
    表，均已記載「付訖」字樣，並有泰康公司及其負責人江琴
    台用印。況其每戶未付之5萬元車款既均記載於分期付款表
    之末，當無尚有100餘萬元未付而無記載之理等語置辯。惟
    查該S7、2E、3D、3E等房屋之預定買賣合約書所載，其付款
    明細表第44期前備註欄所蓋之「收訖」章戳，是指被上訴人
    乙○○已付該房屋之期款價金，非指乙○○已付該系爭契約
    差價，此情復經前述證人即原泰康公司負責人江琴台結證稱
    ：「（問：被上訴人乙○○所購買3E房屋預定買賣契約書中
    付款欄載明164,915元，以現金一次付清是什麼意思？）我
    記不清楚」、「（問：跟被上訴人乙○○應該給付泰康公司
    契約差價1,924,915元是否有關連？）應該沒有關連。以我
    那時合建契約書為主。我與地主合建是以合建契約書為主，
    他們分配到房子要過戶另訂買賣合約書，若是牽涉到分配款
    的話我都蓋收訖，是以合建契約書來計算，多買部分以一般
    買賣付款」、「（問：你是不是有向被上訴人乙○○收取他
    在94年11月11日書狀中所載之契約差價176萬元？）沒有。
    如我有多拿的，一定會另外寫一張收據」、「（問：蓋收訖
    的意思？）是以合建契約書為主。是要在合建契約書來計算
    ，不是收到錢」等語即明，是被上訴人抗辯其價金均已付清
    云云，亦不能採信等情，原確定判決因而為再審原告敗訴之
    判決。原確定判決已就上開再審原告所指摘「漏未斟酌部分
    」，加以斟酌，並已說明不予採信再審原告主張之理由，是
    再審原告主張原確定判決就上開之重要證物漏未斟酌云云，
    為無可取，其執此為再審事由，顯無理由，其再審之訴應予
    駁回。
三、綜上所述，本件再審之訴顯無理由，爰不經言詞辯論，逕依
    民事訴訟法第502 條第2項、第78條、第85條第1項，判決如
    主文。
中    華    民    國    95    年    7    月    31    日
                     民事第五庭審判長法  官  古金男
                                     法  官  邱森樟
                                     法  官  朱  樑
以上正本係照原本作成。
不得上訴。
                                     書記官  詹錫朋
中    華    民    國    95    年    7    月     31    日
                                                      Ｂ


司法院資訊處製作；財團法人民間司法改革基金會備份。
